臺灣桃園地方法院刑事判決　　　　　　　94年度訴字第1005號
公　訴　人　臺灣桃園地方法院檢察署檢察官
被　　　告　甲○○
選任辯護人　周德壎律師
上列被告因違反槍砲彈藥刀械管制條例案件，經檢察官提起公訴
（93年度偵字第17448 號），本院判決如下：
    主  文
甲○○未經許可，運輸槍枝主要組成零件，處有期徒刑壹年捌月
，併科罰金新臺幣拾萬元，罰金如易服勞役，以銀元參佰元即新
臺幣玖佰元折算壹日，緩刑肆年。扣案如附表所示之物沒收。
    事  實
一、甲○○基於運輸槍枝之主要組成零件及私運管制物品進口之
    犯意，於民國93年10月19日晚間10時許，自美國芝加哥搭乘
    聯合航空公司UA-853號班機，將其自88年起在美國俄亥俄州
    槍展及跳蚤市場所購得如附表所示之各式槍枝主要組成零件
    ，置放在其托運之行李內（行李牌號碼705514號、705515號
    ），並於同日晚間10時50分許返抵桃園縣大園鄉中正國際機
    場，且未予填寫申報單或口頭申報進口，嗣為內政部警政署
    航空警察局安檢隊與財政部臺北關稅局人員，以Ｘ光檢查儀
    檢查託運行李時發現行李箱內有異，經跟監注檢至入境海關
    行李檢查室，見甲○○提領上開託運行李通過入境綠線檢查
    檯時，即將之移至紅線第8 號檢查臺檢查後發現並扣得上開
    槍枝主要組成零件，而偵悉上情。
二、案經內政部警政署航空警察局刑事警察隊報請臺灣桃園地方
    法院檢察署檢察官偵查起訴。
    理    由
一、訊據被告甲○○除辯稱：其長期旅居美國，不悉臺灣法律，
    認為如附表所示之槍枝主要組成零件可合法攜帶入境，且各
    該槍枝零件為其所蒐集，一直在其持有中，其隨身攜帶返臺
    ，係單純持有之延續，並非運輸云云外，對其他犯情均坦承
    不諱，並有臺北關稅局稽查組Ｘ光檢查儀注檢行李報告表、
    扣押貨品運輸工具收據、扣案物明細表各1 紙、旅客入出境
    記錄查詢資料1 份附卷及如附表所示之物品扣案可資佐證。
    而上開扣案物品經送請內政部警政署刑事警察局鑑定結果，
    認送鑑扳機2 個均係金屬扳機，送鑑彈匣1 個係金屬彈匣，
    可供中共NORINCO 廠制AK-47 型口徑7.62mm之制式步槍使用
    ，送鑑左輪3 個，均係金屬轉輪，送鑑拉柄1 個，係槍機拉
    柄，送鑑撞針1 個，係金屬撞針，且各該零件均可供組成槍
    枝使用等情，亦有該局93年12月2 日刑鑑字第0930214058號
    鑑驗通知書1 份及該局94年9 月2 日刑鑑字第0940112922號
    函1 紙在卷可參。
二、被告雖以前詞置辯，惟按除有正當理由而無法避免者外，不
    得因不知法律而免除刑事責任，但按其情節，得減輕其刑，
    刑法第16條定有明文。經查，被告自77年起即移民而長期旅
    居美國，在美國並有合法收藏古董槍之收藏資格等情，有被
    告之美國護照、綠卡、入出國日期證明書及美國財政部菸酒
    槍械局製發之古董槍收藏許可證等資料在卷可參，稽此情狀
    ，被告對於我國有關槍枝零件係屬管制物品，不得運輸、持
    有之相關法律規定顯難知悉，且參酌被告運輸如附表所示之
    槍枝主要組成零件入境時，係將該等物品隨意置放於托運行
    李內之可見處，並未刻意以夾層藏放而躲避查緝等情，益徵
    被告對於運輸、持有槍枝主要組成零件在我國係屬違法一事
    確不明瞭，否則其焉有大膽將違禁物置於海關人員檢查行李
    時輕易可見之處而未設法隱匿之可能，是被告所稱其不知我
    國相關法律之辯詞，堪信屬實。但由被告上開入出國日期證
    明書觀之，被告每年仍有一至數月係居住臺灣，且其於本院
    審理時復自承：其從事旅行相關商品之出口生意，其在北美
    地區爭取到訂單後，由臺灣之供應商製作商品後出口等語，
    足徵其與臺灣間之聯繫仍屬密切，是被告固自信其行為為我
    國法律所許可，但其與臺灣既尚有密切之聯繫，則其此項自
    信在客觀上顯非有正當理由，易言之，其欠缺違法性認識顯
    未達於不可避免之程度，僅其可非難性係低於通常而得減輕
    其刑，尚不符合有正當理由而無法避免之免責要件。又如附
    表所示之槍枝零件固持續由被告持有，然其由美國返臺時，
    係將各該槍枝零件分別放置於2 件托運行李中，由美國運至
    相當距離外之我國境內，其所為當含有運輸之作用甚明，顯
    非單純持有之延續，是被告此部分所辯不足採信。本件事證
    已經明確，被告之犯行堪予認定，應依法論科。
三、查扣案如附表所示之物品，依內政部86年11月24日台（86）
    內警字第8670683 號公告所示，均屬槍枝之主要組成零件，
    非經中央主管機關許可，不得運輸。另由行政院依懲治走私
    條例第2 條第4 項規定於79年3 月30日以（79）台財字第06
    181 號公告之「管制物品項目及其數額」觀之，槍枝零件確
    屬甲種第一類之管制進出口物品無訛。另按刑法上所謂運送
    ，係指載運輸送而言，而懲治走私條例第2 條第1 項之私運
    管制物品進出口罪之所謂「私運」係指以非法方式，未經向
    海關申報而運輸管制物品進口、出口逾公告數額者，均足當
    之；另所謂「進出口」，係指出入國界而言，又所謂持有，
    係指在實力支配管領之下而言，當在持有狀態中，尚含括運
    送及出入國界之行為時，自不能僅論持有罪責，而置運送及
    走私之罪責於不論。是核被告所為，係犯槍砲彈藥刀械管制
    條例第13條第1 項之未經許可運輸槍枝主要組成零件罪及懲
    治走私條例第2 條第1 項之私運管制物品進口罪（此罪名起
    訴書犯罪事實已記載被告未經許可私運槍枝零件進口，然公
    訴人漏未論及此法條）。被告未經許可運輸槍枝主要組成零
    件後非法持有之低度行為，應為運輸之高度行為所吸收，不
    另論罪。被告以一運輸行為，同時觸犯前開二罪名，為想像
    競合犯，應從較重之運輸槍枝主要組成零件罪處斷。另查被
    告自77年起多數時間均旅居美國，且擁有美國財政部菸酒槍
    械局製發之古董槍收藏許可證乙節，有如前述，足見被告在
    美國蒐集購買各式槍枝組成零件顯為其單純之合法嗜好，是
    其雖未慮及我國法律上之限制，而自美國運輸槍枝主要組成
    零件入境，然其行為核與一般不法之徒非法運輸槍枝主要組
    成零件入境組裝後，擁槍自重，用之恐嚇勒索、欺壓善良之
    情全然不同，是其所為固有違法，惟其情節洵屬輕微，爰依
    刑法第16條但書之規定，減輕其刑。本院審酌被告有正當職
    業（見卷附美國俄亥俄州稅捐部門製發之零售業執照影本1
    紙），且所運輸入境之槍枝零件並無法組成完整之槍枝，對
    社會治安之危害尚屬輕微，及其就法律之適用雖有所爭執，
    但針對其攜帶槍枝主要組成零件入境之行為則坦承不隱之犯
    後態度等一切情狀，量處如主文所示之刑，並就罰金部分諭
    知易服勞役之折算標準。又被告未曾受有期徒刑以上刑之宣
    告，有臺灣高等法院被告前案紀錄表1 份在卷可按，本次因
    一時失慮，偶罹刑典，經此刑之宣告後，應知警惕而無再犯
    之虞，本院認前開宣告之刑以暫不執行為適當，併予宣告緩
    刑4 年，以啟自新。扣案如附表所示之物品均為違禁物，應
    依刑法第38條第1 項第1 款規定宣告沒收。
四、公訴意旨另以：被告甲○○自美國攜帶扣案之槍管一支入境
    我國，因認被告該部分亦涉犯運輸槍枝主要組成零件罪嫌。
    經查，扣案槍管一支係遭截斷之金屬管，無法供組成槍枝使
    用乙情，有內政部警政署刑事警察局94年9 月2 日刑鑑字第
    0940112922號函1 紙在卷可參，依槍砲彈藥刀械管制條例第
    4 條第2 項但書之規定，該支槍管顯非該條例所指之槍枝主
    要組成零件，是被告此部分行為尚難以運輸槍枝主要組成零
    件罪及私運管制物品進口罪相繩，公訴人認被告此部分涉犯
    運輸槍枝主要零件罪即有未合，此外復查無其他積極證據足
    資證明被告確有公訴人所指之此部分犯行，原應為無罪之判
    決，惟公訴意旨認此部分與前揭論罪科刑之運輸槍枝主要組
    成零件罪間，有實質一罪之關係，爰不另為無罪之諭知，附
    此敘明。
據上論斷，應依刑事訴訟法第299 條第1 項前段，槍砲彈藥刀械
管制條例第13條第1 項，懲治走私條例第2 條第1 項、第11條，
刑法第11條前段、第55條、第16條但書、第42條第2 項、第74條
第1 款、第38條第1 項第1 款，罰金罰鍰提高標準條例第2 條，
現行法規所定貨幣單位折算新臺幣條例第2 條，判決如主文。
本案經檢察官崔秉君到庭執行職務。
中　　華　　民　　國　　94　　年　　11　　月　　21　　日
              刑事第十一庭  審判長法  官　蔡榮澤
                                  法  官  何俏美
                                  法  官  魏于傑
上正本證明與原本無異。
若不服本判決，得於收受判決後10日內，向本院提出上訴狀。
                                  書記官  林怡君
中　　華　　民　　國　　94　　年　　11　　月　　21　　日
附表：
┌──┬────┬──┬──┐
│編號│物品名稱│數量│備註│
├──┼────┼──┼──┤
│一  │金屬扳機│二個│扣案│
├──┼────┼──┼──┤
│二  │金屬彈匣│一個│扣案│
├──┼────┼──┼──┤
│三  │金屬轉輪│三個│扣案│
├──┼────┼──┼──┤
│四  │槍機拉柄│一個│扣案│
├──┼────┼──┼──┤
│五  │撞針    │一個│扣案│
└──┴────┴──┴──┘
本案論罪科刑主要法條：
槍砲彈藥刀械管制條例第13條第1 項
未經許可，製造、販賣或運輸槍砲、彈藥之主要組成零件者，處
3 年以上10年以下有期徒刑，併科新台幣700 萬元以下罰金。
懲治走私條例第2 條
私運管制物品進口、出口逾公告數額者，處7 年以下有期徒刑，
得併科新臺幣3 百萬元以下罰金。
以犯前項之罪為常業者，處3 年以上10年以下有期徒刑，得併科
新臺幣5 百萬元以下罰金。
第 1 項之未遂犯罰之。
第 1 項所稱管制物品及其數額，由行政院公告之。
懲治走私條例第11條
走私行為之處罰，海關緝私條例及本條例無規定者，適用刑法或
其他有關法律。
